【裁判字號】    97,聲,1230
【裁判日期】    971008
【裁判案由】    返還擔保金
【裁判全文】
臺灣臺南地方法院民事裁定              97年度聲字第1230號
聲  請  人  豐禾實業股份有限公司
法定代理人  乙○○
相  對  人  甲○○
上當事人間聲請返還擔保金事件，本院裁定如下：
    主  文
本院八十四年度存字第一七六七號提存事件聲請人所提存之擔保
金新臺幣壹拾柒伍仟貳佰肆拾元，准予返還。
    理  由
一、按訴訟終結後，供擔保人證明已定20日以上之期間，催告受
    擔保利益人行使權利而不行使者，法院應依供擔保人之聲請
    ，以裁定命返還其提存物，民事訴訟法第104條第1項第3款
    定有明文。而所謂訴訟終結，不問有無本案訴訟，在因假扣
    押或假處分所供擔保之情形，因該擔保係為保障受擔保利益
    人因不當假扣押或假處分所受損害而設，倘執行法院已依假
    扣押或假處分裁定實施假扣押或假處分之執行，則在供擔保
    人撤回假扣押或假處分之執行前，受擔保利益人所受損害仍
    可能繼續發生，損害額既未確定，自無強令其行使權利之理
    。故在假扣押或假處分所供之擔保，供擔保人依民事訴訟法
    第106條準用同法第104條第1項第2款規定，聲請以裁定命返
    還其擔保金之場合，必待供擔保人已撤回假扣押或假處分之
    執行或執行標的物經執行完畢，始得謂與民事訴訟法第104
    條第l項第2款所定之「訴訟終結」相當，而得依該條款行使
    定期催告之權利。
二、本件聲請意旨略以：聲請人與相對人間因清償債務事件，前
    遵本院84年度裁全字第1148號假扣押裁定，提供新臺幣
    175,240元為擔保，以本院84年度存字第1767號提存事件提
    存後；嗣因相對人已向本院聲請撤回假扣押裁定，且經辦理
    塗銷假扣押登記完畢，其假扣押原因消滅。依民事訴訟法第
    106條準用第104條第1項第3款規定，聲請通知相對人限期行
    使權利，而相對人仍未行使權利，爰依民事訴訟法第104條
    第1項第3款之規定，請求返還上開擔保金等語。
三、經查，聲請人主張上開事實，業據其提出本院97年度聲字第
    986號、84年度存字第1767號提存書及公司變更登記卡等影
    本各1份為證，並經本院依職權調取本院84年度全字第1148
    號 (內含84年度執全字第916號)、84年度存字第1767號提存
    書卷核閱無訛，堪信屬實。且經本院查明相對人迄未對聲請
    人行使權利，故而，聲請人聲請發還擔保金，自無不合，應
    予准許。
四、依民事訴訟法第104條第1項第3款、第106條，裁定如主文。
中    華    民    國    97    年    10   月    8     日
                  民事第一庭  法  官   李杭倫
以上正本證明與原本無異。
如對本裁定抗告須於裁定送達後10日內向本院提出抗告狀，並繳
納裁判費新臺幣1,000元。
中    華    民    國    97    年    10   月    8     日
                              書記官   蔡曉卿


司法院資訊處製作；財團法人民間司法改革基金會備份。
